臺灣高等法院刑事判決
111年度交上易字第317號
上  訴  人  臺灣桃園地方檢察署檢察官
被      告  陳文慶




上列上訴人因被告公共危險案件，不服臺灣桃園地方法院110年
度審交易字第426號，中華民國111年6月17日第一審判決（起訴
案號：臺灣桃園地方檢察署110年度偵字第32218號），提起上訴
，本院判決如下：
    主  文
上訴駁回。
    事  實
一、陳文慶於民國110年8月8日17時許，在桃園市○○區○○街00號4
    樓居處內，飲用含酒精之保力達提神飲料2大瓶後，明知飲
    酒後不得隨意駕駛動力交通工具，仍基於酒後駕駛動力交通
    工具之犯意，於同日17時20分許，自該處騎乘車牌號碼000-
    000號機車上路。嗣於同日17時25分許，行經桃園區中正路
    與中華路口時，因闖越紅燈為警攔查，並於同日18時2分許
    ，當場經警測得其吐氣所含酒精濃度每公升0.51毫克而查獲
    。
二、案經桃園市政府警察局桃園分局報告臺灣桃園地方檢察署檢
    察官偵查起訴。
    理  由
一、證據能力：
    本件認定事實所引用之卷證資料（包含人證、書證，詳下述
    及者），並無證據證明係公務員違背法定程序所取得，與本
    案亦有自然之關連性，公訴人、被告陳文慶迄至本案言詞辯
    論終結，均不爭執該等卷證之證據能力或曾提出關於證據能
    力之聲明異議，本院認引為證據為適當，是依刑事訴訟法第
    159條之5等規定，下述認定事實所引用之證據方法均有證據
    能力。
二、認定事實：
　　上開犯罪事實，業據被告於偵查、原審及本院審理時均坦承
    不諱，並有酒精測定紀錄表、舉發違反道路交通管理事件通
    知單、車籍與駕籍查詢資料在卷可查，足認被告前揭任意性
    之自白查與事實相符，堪予採信，是本案事證明確，被告犯
    行堪以認定，應依法論科。
三、論罪：
　㈠查被告行為後，刑法第185條之3規定於111年1月28日修正公
    布，並於同年月30日生效施行。修正前刑法第185條之3第1
    項第1款原規定：「駕駛動力交通工具而吐氣所含酒精濃度
    達每公升0.25毫克或血液中酒精濃度達百分之0.05以上者，
    處2年以下有期徒刑，得併科20萬元以下罰金」；修正後則
    規定：「駕駛動力交通工具而吐氣所含酒精濃度達每公升0.
    25毫克或血液中酒精濃度達百分之0.05以上者，處3年以下
    有期徒刑，得併科30萬元以下罰金」，經新舊法比較結果，
    修正後規定已將有期徒刑及罰金之刑度上限予以提高，並無
    較有利於被告之情形，依刑法第2條第1項前段規定，自應適
    用被告行為時即修正前刑法第185條之3第1項第1款之規定處
    斷。
　㈡核被告所為，係犯修正前刑法第185條之3第1項第1款之駕駛
    動力交通工具而吐氣所含酒精濃度達每公升0.25毫克以上罪
    。
四、駁回上訴之理由：　　
　㈠原審同此認定，以被告罪證明確，適用刑法第2條第1項前段
    、修正前刑法第185條之3第1項第1款、刑法施行法第1條之1
    第1項之規定，審酌被告明知酒精成分將對人之意識能力造
    成相當程度之影響，且酒後駕車對其本身及一般往來公眾均
    具有高度危險性，猶於酒後呼氣所含酒精濃度超標下，騎乘
    重型機車行駛於道路上，既漠視自己安危，復罔顧公眾安全
    ，惟念其犯後已坦承犯行，態度尚可，兼衡其前已有4次因
    酒後駕車為法院判刑確定之前科紀錄，堪認素行非佳，並考
    量被告國小畢業、做臨時工、日薪新臺幣1,100元，無扶養
    之人等一切情狀，量處有期徒刑7月。經核原審上開論罪部
    分之認事用法並無違誤，量處不得易科罰金之刑，亦無過輕
    或其他不當之處。
　㈡檢察官上訴意旨略以：被告前因公共危險案件，經臺灣桃園
    地方法院分別以104年度桃交簡字第3416號、105年度桃交簡
    字第262號、105年度桃簡字第728號判決各判處有期徒刑4月
    、6月、3月確定，並經同法院以106年度聲字第267號裁定應
    執行刑為有期徒刑1年，於107年1月10日執行完畢，又於前
    開有期徒刑執行完畢後5年内，復為本件有期徒刑以上之公
    共危險罪，為累犯，依釋字第775號解釋意旨，被告上開構
    成累犯之案件與本案犯行之罪質相同，足見前案之徒刑執行
    成效不彰，其對刑罰之反應力顯然薄弱，有依刑法第47條第
    1項之規定加重其刑之必要。檢察官既已於起訴書之犯罪事
    實及所犯法條欄内具體指出被告構成累犯之事實及應加重其
    刑之理由，原審未依法認定累犯並加重其刑，容有未洽，且
    被告前案紀錄是否構成累犯，關係到法定刑之變動，影響法
    律適用有無違法，與單純將之作為量刑因子僅影響宣告刑之
    情形全然不同，故原判決認為審酌「犯罪行為人之品行」即
    可取代「累犯加重其刑之適用」，亦有誤會，是原審認事用
    法尚有未洽，請撤銷原判決，另論以累犯並加重其刑。　
　㈢按被告構成累犯之事實及應加重其刑之事項，均應由檢察官
    主張並具體指出證明之方法後，經法院踐行調查、辯論程序
    ，方得作為論以累犯及是否加重其刑之裁判基礎，此因刑事
    訴訟法第161條第1項所規定檢察官舉證責任之範圍，除犯罪
    構成事實、違法性、有責性及處罰條件等事實外，尚包括刑
    罰加重事實之存在及減輕或免除事實之不存在。故檢察官應
    於法院調查證據時，提出足以證明被告構成累犯事實之前案
    徒刑執行完畢資料，例如前案確定判決、執行指揮書、執行
    函文、執行完畢（含入監執行或易科罰金或易服社會勞動執
    行完畢、數罪係接續執行或合併執行、有無被撤銷假釋情形
    ）文件等相關執行資料，始足當之。且檢察官應於科刑證據
    資料調查階段就被告之特別惡性及對刑罰反應力薄弱等各節
    ，例如具體指出被告所犯前後數罪間，關於前案之性質（故
    意或過失）、前案徒刑之執行完畢情形（有無入監執行完畢
    、在監行狀及入監執行成效為何、是否易科罰金或易服社會
    勞動〔即易刑執行〕、易刑執行成效為何）、再犯之原因、兩
    罪間之差異（是否同一罪質、重罪或輕罪）、主觀犯意所顯
    現之惡性及其反社會性等各項情狀，俾法院綜合判斷個別被
    告有無因加重本刑致生所受刑罰超過其所應負擔罪責之情形
    ，裁量是否加重其刑，以符合正當法律程序及罪刑相當原則
    之要求（最高法院110年度台上字第5660號判決參照）。　
　㈣本院以為：
　⒈被告前因酒後駕車之公共危險案件，經臺灣桃園地方法院分
    別以91年度桃交簡字第2203號、102年度桃交簡字第2039號
    、104年度桃交簡字第3416號、105年度桃交簡字第262號判
    決判刑確定，此有本院被告前案紀錄表在卷可查，此次確為
    其第5次酒駕犯行。
　⒉被告前因公共危險、竊盜等案件，經臺灣桃園地方法院分別
    以104年度桃交簡字第3416號、105年度桃交簡字第262號、1
    05年度桃簡字第728號判決各判處有期徒刑4月、6月、3月確
    定，並經同法院以106年度聲字第267號裁定應執行刑為有期
    徒刑1年，於107年1月10日縮刑期滿執行完畢，此亦有本院
    被告前案紀錄表為憑，則被告於前開有期徒刑執行完畢後5
    年内，復為本件有期徒刑以上之罪，依法確為累犯。
　⒊檢察官於起訴書載明⒉之臺灣桃園地方法院105年度桃交簡字
    第262號確定判決之案號、宣告刑及執行完畢日等紀錄，並
    引偵卷所附刑案資料查註紀錄表為憑；而按被告前案紀錄表
    、刑案資料查註紀錄表係由司法、偵查機關相關人員依憑原
    始資料所輸入之前案紀錄，並非被告前案徒刑執行完畢之原
    始證據，而屬派生證據。倘當事人對於該派生證據之同一性
    或真實性發生爭執或有所懷疑時，即須提出原始證據或為其
    他適當之調查（例如勘驗、鑑定），以確保內容之同一、真
    實；惟當事人如已承認該派生證據屬實，或對之並無爭執，
    而法院復已對該派生證據依法踐行調查證據程序，即得採為
    判斷之依據（最高法院111年度台上字第3143號判決參照）
    ，本案被告並未就本院前案紀錄表或偵卷所附刑案資料查註
    紀錄表有所爭執，且無需要額外調取執行資料確認之事實，
    原審及本院皆已提示本院前案紀錄表令當事人表示意見而依
    法調查，是依據上開說明，雖檢察官於起訴書所記載之前案
    紀錄執行完畢情形並不完整，但於累犯之認定上並非有誤，
    法院加以補充即可，則依據首揭大法庭裁定後之最高法院判
    決意旨，應認檢察官已然就本案該當累犯之前提事實加以舉
    證，檢察官上訴書此部分說明，確於法有據。
　⒋是以，原審未就本案被告所為該當累犯之事實予以說明，並
    認定有無加重其刑之必要，確有疏誤；然而，檢察官於起訴
    書僅提及前案與本案「罪質相同」，請法院依司法院釋字第
    775號解釋意旨加重其刑，迄於原審及本院科刑辯論時，都
    僅表明請依法量刑、被告前有3次酒駕紀錄請加重其刑，檢
    察官就是否應依累犯規定加重其刑之裁量事項說明，已屬過
    於簡略，難謂檢察官已盡其釋明加重必要性之責任。
　⒌再按累犯資料本來即可以在刑法第57條第5款「犯罪行為人之
    品行」中予以負面評價，自仍得就被告可能構成累犯之前科
    、素行資料，列為刑法第57條第5款所定「犯罪行為人之品
    行」之審酌事項。於此情形，該可能構成累犯之前科、素行
    資料既已列為量刑審酌事由，對被告所應負擔之罪責予以充
    分評價，依重複評價禁止之精神，自無許檢察官事後循上訴
    程序，以該業經列為量刑審酌之事由應改論以累犯並加重其
    刑為由，指摘原判決未依累犯規定加重其刑違法或不當，首
    揭大法庭裁定後之最高法院判決意旨亦揭示明確。本案檢察
    官於上訴書雖謂累犯加重事由之處斷刑加重，與列入量刑審
    酌之宣告刑加重「全然不同」，但檢察官並未實質說明，以
    此前案紀錄執行完畢之犯罪情狀對被告為累犯之加重或量刑
    時為品行（素行）方面之負面評價，就罪責相當等量刑原則
    ，究竟有何不同或未為累犯加重即有何違反，參酌上開說明
    ，法院若已於宣告刑裁量時，將構成累犯之前案紀錄列入作
    為品行方面之負面評價，自難認其對被告罪責有何未充分評
    價之處，是檢察官此部分上訴意旨，尚非可採。
　⒍從而，原判決雖未就被告該當累犯及有無加重必要予以認定
    、裁量，於法確有疏誤，但考量檢察官並未詳為說明加重必
    要之理由，及原審更正完整之前案執行完畢紀錄後，又於量
    刑時正確說明被告前有4次酒駕判刑確定之前案紀錄，因而
    認被告「素行非佳」，已就被告之品行、素行，為負面（加
    重）之評價，並進而量處有期徒刑7月，核無違法或不當，
    於罪刑相當等刑罰原則亦無違背，是應認原審未為累犯之認
    定與裁量，當屬不影響判決結果之無害瑕疵，檢察官本不應
    於量刑辯論時未充分盡其關於累犯應加重之說明責任，卻於
    事後再循上訴程序，以該業經原審列為量刑審酌之事由，爭
    執應改論以累犯並加重其刑，並據以指摘原判決未依累犯規
    定加重其刑不當。
　㈤結論：檢察官之上訴為無理由，依法應予駁回。
據上論斷，應依刑事訴訟法第368條，判決如主文。
本案經檢察官邱文中提起公訴，檢察官林欣怡提起上訴，檢察官
王盛輝到庭執行職務。
中　　華　　民　　國　　111 　年　　11　　月　　15　　日
                  　刑事第八庭　審判長法　官　陳世宗
                                      法　官　林呈樵
                                      法　官　吳勇毅
以上正本證明與原本無異。
不得上訴。
                                      書記官  許家慧
中　　華　　民　　國　　111 　年　　11　　月　　15　　日
附錄本案論罪科刑之法條：
修正前中華民國刑法第185條之3
駕駛動力交通工具而有下列情形之一者，處2年以下有期徒刑，
得併科20萬元以下罰金：
一、吐氣所含酒精濃度達每公升零點二五毫克或血液中酒精濃度
    達百分之零點零五以上。
二、有前款以外之其他情事足認服用酒類或其他相類之物，致不
    能安全駕駛。
三、服用毒品、麻醉藥品或其他相類之物，致不能安全駕駛。
因而致人於死者，處3年以上10年以下有期徒刑；致重傷者，處1
年以上7年以下有期徒刑。
曾犯本條或陸海空軍刑法第54條之罪，經有罪判決確定或經緩起
訴處分確定，於5年內再犯第一項之罪因而致人於死者，處無期
徒刑或5年以上有期徒刑；致重傷者，處3年以上10年以下有期徒
刑。